臺灣新竹地方法院刑事判決
110年度原金訴字第35號
公  訴  人  臺灣新竹地方檢察署檢察官
被      告  賴志忠



指定辯護人  陳偉民律師
上列被告因違反洗錢防制法等案件，經檢察官提起公訴（110年
度偵緝字第585、586號）及移送併辦（110年度偵字第8821、898
3號），經本院合議庭裁定改行簡式審判程序，判決如下：：
    主      文
丁○○幫助犯洗錢防制法第十四條第一項之一般洗錢罪，累犯，處
有期徒刑參月，併科罰金新臺幣壹萬元，罰金如易服勞役，以新
臺幣壹仟元折算壹日。
未扣案犯罪所得新臺幣貳仟元沒收，於全部或一部不能沒收或不
宜執行沒收時，追徵其價額。
    事實及理由
一、本案犯罪事實及證據，除附件一起訴書附表編號1施用詐術
    欄「羅冠倫」更正為「戊○○」，證據部分補充「被告丁○○於
    本院準備程序及審理中之自白」外，餘均引用檢察官起訴書
    及併辦意旨書之記載（如附件一、二）。
二、論罪科刑：
(一)按刑法上之幫助犯，係對於犯罪與正犯有共同之認識，而以
    幫助之意思，對於正犯資以助力，而未參與實施犯罪之行為
    者而言。是以，如以幫助他人犯罪之意思而參與犯罪構成要
    件以外之行為者，即屬幫助犯，而非共同正犯。所謂以幫助
    他人犯罪之意思而參與者，指其參與之原因，僅在助成他人
    犯罪之實現而言；所謂參與犯罪構成要件以外之行為者，係
    指其所參與者非直接構成某種犯罪事實之內容，而僅係助成
    其犯罪事實實現之行為而言。
(二)又洗錢防制法所稱洗錢，指下列行為：二、掩飾或隱匿特定
    犯罪所得之本質、來源、去向、所在、所有權、處分權或其
    他權益者。洗錢防制法第2條第2款定有明文。又前揭規定所
    稱之掩飾、隱匿行為，目的在遮掩、粉飾、隱藏、切斷特定
    犯罪所得與特定犯罪間之關聯性，是此類洗錢行為須與欲掩
    飾、隱匿之特定犯罪所得間具有物理上接觸關係（事實接觸
    關係）。而提供金融帳戶提款卡及密碼供他人使用，嗣後被
    害人雖匯入款項，然此時之金流仍屬透明易查，在形式上無
    從合法化其所得來源，未造成金流斷點，尚不能達到掩飾或
    隱匿特定犯罪所得之來源、去向及所在之作用，須待款項遭
    提領後，始產生掩飾、隱匿之結果。故而，行為人提供金融
    帳戶提款卡及密碼，若無參與後續之提款行為，即非洗錢防
    制法第2條第2款所指洗錢行為，無從成立一般洗錢罪之直接
    正犯。然刑法第30條之幫助犯，係以行為人主觀上有幫助故
    意，客觀上有幫助行為，即對於犯罪與正犯有共同認識，而
    以幫助意思，對於正犯資以助力，但未參與實行犯罪之行為
    者而言。幫助犯之故意，除需有認識其行為足以幫助他人實
    現故意不法構成要件之「幫助故意」外，尚需具備幫助他人
    實現該特定不法構成要件之「幫助既遂故意」，惟行為人只
    要概略認識該特定犯罪之不法內涵即可，無庸過於瞭解正犯
    行為之細節或具體內容。此即學理上所謂幫助犯之「雙重故
    意」。金融帳戶乃個人理財工具，依我國現狀，申設金融帳
    戶並無任何特殊限制，且可於不同之金融機構申請多數帳戶
    使用，是依一般人之社會通念，若見他人不以自己名義申請
    帳戶，反而收購或借用別人之金融帳戶以供使用，並要求提
    供提款卡及告知密碼，則提供金融帳戶者主觀上如認識該帳
    戶可能作為對方收受、提領特定犯罪所得使用，對方提領後
    會產生遮斷金流以逃避國家追訴、處罰之效果，仍基於幫助
    之犯意，而提供該帳戶之提款卡及密碼，以利洗錢實行，仍
    可成立一般洗錢罪之幫助犯（最高法院108年度台上大字第3
    101號裁定意旨參照）。
(三)被告丁○○提供本案金融帳戶存簿、提款卡及密碼供詐騙集團
    成員使用，使詐騙集團成員得基於詐欺取財之犯意，向被害
    人施用詐術，並指示其匯款至本案金融帳戶內，以遂行詐欺
    取財之犯行，且於詐騙集團成員自帳戶提領後即達掩飾、隱
    匿犯罪所得去向之目的，然被告所為，並不等同於向被害人
    施以欺罔之詐術行為，亦非提領犯罪所得之掩飾、隱匿去向
    行為，此外，復無其他證據證明被告有參與詐欺取財及洗錢
    犯行之構成要件行為，是被告提供金融帳戶存簿、提款卡及
    密碼供人使用之行為，係對於他人遂行詐欺取財及洗錢之犯
    行資以助力，應論以詐欺取財罪及一般洗錢罪之幫助犯。核
    被告所為，係犯刑法第30條第1項前段、第339條第1項之幫
    助詐欺取財罪及刑法第30條第1項前段、違反洗錢防制法第2
    條第2款而犯同法第14條第1項之幫助一般洗錢罪。
(四)被告以一交付其金融帳戶之存摺、提款卡及密碼之行為，而
    幫助該詐騙集團成員分別向被害人4人詐欺取財既遂並遮斷
    資金流動軌跡，係一行為同時侵害數財產法益；復以一行為
    觸犯幫助詐欺取財罪及幫助一般洗錢罪，為想像競合犯，應
    依刑法第55條之規定從一重以幫助一般洗錢罪處斷。
(五)被告前①於民國94年間，因重傷害案件，經本院以94年度訴
    字第953號判決判處有期徒刑5年2月，嗣被告提起上訴，經
    臺灣高等法院以95年度上訴字第3599號判決駁回上訴而確定
    。②於95年間，因妨害性自主案件，經本院以95年度訴字第8
    45號判決各判處有期徒刑3年4月、4月，並定應執行有期徒
    刑3 年5月確定。③於96年間，因施用第一級、第二級毒品案
    件，經本院以96年度訴字第433號判決各判處有期徒刑8月、
    5月、6月、7月，並定應執行有期徒刑1年10月確定。上開①
    、②案件嗣經本院以96年度聲減字第851號裁定減刑並定應執
    行有期徒刑8年5月確定；上開③案件則經本院以96年度聲減
    字第1946號裁定減刑並定應執行有期徒刑1年8月15日確定，
    經入監接續執行，於103年12月19日縮短刑期假釋付保護管
    束出監，原至105年12月2日保護管束期滿，惟假釋嗣經撤銷
    ，所餘刑期尚有1年11月13日（下稱甲殘刑）。④於104年間
    ，因施用第二級毒品案件，經本院以104年度審原易字第11
    號判決各判處有期徒刑8月（共2罪），並定應執行有期徒刑
    1年確定。⑤於104年間，因施用第二級毒品案件，經本院以1
    04年度審原易字第28號判決各判處有期徒刑9月（共2罪），
    並定應執行有期徒刑1年1月確定。⑥於104年間，因施用第二
    級毒品案件，經本院以104年度審原易字第56號判決判處有
    期徒刑9月確定。⑦於104年間，因違反森林法案件，經本院
    以105年度原訴字第17號判決判處有期徒刑1年2月，併科罰
    金新臺幣4萬8140元確定。⑧於104年間，因施用第二級毒品
    案件，經本院以105年度審原易字第16號判決判處有期徒刑8
    月確定。上開④、⑤、⑥案件嗣經本院以106年度聲字第1396號
    裁定定應執行有期徒刑2年8月確定（下稱乙執行刑）；上開
    ⑦、⑧案件之有期徒刑部分嗣經本院以106年度聲字第1303號
    裁定定應執行有期徒刑1年7月確定（下稱丙執行刑）。上開
    甲殘刑（刑期執畢日期：106年8月31 日）、乙執行刑（刑
    期執畢日期：109年3月22日）、丙執行刑（刑期執畢日期：
    110年10月22日）經入監接續執行，於109年6月16日縮短刑
    期假釋，旋接續執行上開⑦案件併科罰金刑之易服勞役48日
    ，而於109年8月2日出監付保護管束，原至110年9月30日保
    護管束期滿，惟假釋嗣經撤銷，所餘刑期尚有1年1月28日，
    被告於110年9月28日再度入監執行所餘殘刑等情，有臺灣高
    等法院被告前案紀錄表1份附卷可參。依最高法院103年度第
    1次、104 年度第7 次刑事庭會議決議之見解，被告所犯上
    開甲殘刑部分，已於106年8月31日執行期滿，所犯上開乙執
    行刑部分，已於109年3月22日執行期滿，縱上開乙、丙執行
    刑接續執行計算假釋期間，仍無礙上開甲殘刑、乙執行刑之
    刑期均已執行完畢之效力，足認被告於徒刑執行完畢後，5 
    年內故意再犯本案有期徒刑以上之罪，為累犯，且於本案加
    重最輕本刑，並無過苛，爰依刑法第47條第1項規定，加重
    其刑。
(六)被告係對正犯資以助力而實施犯罪構成要件以外之行為， 
    為幫助犯，依刑法第30條第2項之規定，按正犯之刑減輕之
    。
(七)被告於本院準備程序及審理時，就幫助洗錢犯行已自白不諱
    ，應依洗錢防制法第16條第2項規定，遞減輕其刑，並依法
    先加後遞減之。
(八)爰以行為人之責任為基礎，審酌被告將其金融帳戶之存摺、
    提款卡及密碼提供予他人使用，以此方式幫助他人從事詐欺
    取財及洗錢之犯行，致使此類犯罪手法層出不窮，更造成犯
    罪偵查追訴的困難性，嚴重危害交易秩序與社會治安，所為
    實無足取，又造成被害人因詐欺而受有財產上損害等犯罪所
    生危害程度，惟念及被告坦承犯行之犯後態度，暨被告為本
    案犯行之動機、手段、國中畢業之智識程度及目前在山上受
    雇種菜、離婚、獨居、須扶養母親及一名未成年子女之生活
    狀況(本院金訴卷第67頁)等一切情狀，量處如主文所示之刑
    ，並諭知罰金易服勞役之折算標準。
三、宣告沒收：
　　被告提供本案帳戶予詐騙集團成員使用已獲得報酬新臺幣20
    00元，為被告供承在卷（見本院卷第105頁），為其犯罪所
    得，雖未扣案，仍應依刑法第38條之1第1項、第3項規定宣
    告沒收被告上開犯罪所得，於全部或一部不能沒收時，追徵
    其價額。
據上論斷，應依刑事訴訟法第273 條之1 第1 項、第299 條第1
項前段、第310 條之2 、第454 條第2 項，判決如主文。
本案經檢察官廖啟村提起公訴及移送併辦，檢察官林李嘉到庭執
行職務。
中　　華　　民　　國    110   年   11    月    29    日                    刑事第三庭    法  官  黃怡文
以上正本證明與原本無異。
如不服本判決應於收受本判決後20日內向本院提出上訴書狀，上
訴書狀應敘述具體理由。上訴書狀未敘述上訴理由者，應於上訴
期間屆滿後20日內補提理由書狀於本院(均須按他造當事人之人
數附繕本 )「切勿逕送上級法院」。 
中　　華　　民　　國　　110 　年　　11　　月　　29　　日
                                書記官  謝沛真
附錄本案論罪科刑法條：
中華民國刑法第30條
幫助他人實行犯罪行為者，為幫助犯。雖他人不知幫助之情者，
亦同。
幫助犯之處罰，得按正犯之刑減輕之。
中華民國刑法第339條
意圖為自己或第三人不法之所有，以詐術使人將本人或第三人之
物交付者，處 5 年以下有期徒刑、拘役或科或併科 50 萬元以
下罰金。
以前項方法得財產上不法之利益或使第三人得之者，亦同。
前二項之未遂犯罰之。
洗錢防制法第2條
本法所稱洗錢，指下列行為：
一、意圖掩飾或隱匿特定犯罪所得來源，或使他人逃避刑事追訴
    ，而移轉或變更特定犯罪所得。
二、掩飾或隱匿特定犯罪所得之本質、來源、去向、所在、所有
    權、處分權或其他權益者。
三、收受、持有或使用他人之特定犯罪所得。
洗錢防制法第14條
有第二條各款所列洗錢行為者，處 7 年以下有期徒刑，併科新
臺幣 5 百萬元以下罰金。
前項之未遂犯罰之。
前二項情形，不得科以超過其特定犯罪所定最重本刑之刑。
附件一
臺灣新竹地方檢察署檢察官起訴書
                                    110年度偵緝字第585號
                                    　　　　　　 第586號
　　被　　　告　丁○○　男　39歲（民國00年0月00日生）
　　　　　　　　　　　　住新竹縣○○鄉○○村0鄰○○000號
　　　　　　　　　　　　（另案在法務部○○○○○○○○附
　　　　　　　　　　　　　設勒戒所觀察勒戒中）
　　　　　　　　　　　　國民身分證統一編號：Z000000000號
上列被告因詐欺等案件，業經偵查終結，認應提起公訴，茲將犯
罪事實及證據並所犯法條分敘如下：
　　　　犯罪事實
一、丁○○明知一般人取得他人金融機構帳戶使用之行徑，常與財
    產犯罪密切相關，且取得他人帳戶之目的在於收取贓款及掩
    飾犯行以規避追查，竟仍意圖使他人逃避刑事追訴及基於幫
    助詐欺之不確定故意，於民國109年12月11日前某時，在新
    竹縣竹北市某處，將其所申辦之臺灣銀行帳號000-00000000
    0000號帳戶(下稱臺灣銀行帳戶)之存摺、金融卡及密碼，交
    予真實姓名年籍不詳之詐騙集團成員使用於詐欺取財及掩飾
    不法所得。嗣該詐騙集團成員即共同基於為自己不法所有之
    犯意聯絡，於如附表所示之時間，聯繫如附表所示之人，施
    用如附表所示之詐術，致如附表所示之人陷於錯誤，而匯款
    如附表所示之金額至丁○○申辦之臺灣銀行帳戶。嗣如附表所
    示之人發覺有異，報警始悉上情。
二、案經新北市政府警察局淡水分局及丙○○訴由桃園市政府警察
    局平鎮分局分別報告偵辦。
　　　　證據並所犯法條
一、證據清單及待證事實：
編號 證據名稱 待證事實 1 被告丁○○於偵查中之自白。 證明全部犯罪事實。 2 告訴人丙○○於警詢時之指述。 證明告訴人丙○○遭詐騙而匯款之事實。 3 被害人戊○○於警詢時之指述。 證明被害人戊○○遭詐騙而匯款之事實。 4 ⑴告訴人丙○○提供之郵政跨行匯款申請書影本1紙、通聯紀錄翻拍照片1張、通訊軟體LINE對話紀錄翻拍照片4張、郵政跨行匯款申請書翻拍照片1張、臺灣銀行營業部110年1月21日營存字第11050004531號函附開戶資料、交易明細1份。 ⑵臺灣銀行帳戶開戶資料、交易明細1份被害人戊○○提供之通訊軟體LINE翻拍照片8張、中國信託銀行ATM交易明細表翻拍照片4張。 佐證全部犯罪事實。 
二、所犯法條：
　　核被告丁○○所為，係犯刑法第30條第1項前段、刑法第339條
    第1項之幫助詐欺取財、洗錢防制法第14條第1項之幫助洗錢
    等罪嫌。被告以一提供金融帳戶之行為，同時涉犯上開2罪
    名，為想像競合犯，請依刑法第55條規定，從一重之幫助洗
    錢罪處斷。
三、依刑事訴訟法第251條第1項提起公訴。
　　此　致
臺灣新竹地方法院
中　　華　　民　　國　 110　　年　　8 　　月　　26　　日
　　                         檢　察　官　廖  啟  村　
本件正本證明與原本無異
中　　華　　民　　國　 110　  年　  8　   月　  31    日
　　                         書　記　官　陳  德  倫　　
附錄本案所犯法條：
中華民國刑法第30條
（幫助犯及其處罰）
幫助他人實行犯罪行為者，為幫助犯。雖他人不知幫助之情者，
亦同。
幫助犯之處罰，得按正犯之刑減輕之。
中華民國刑法第339條
（普通詐欺罪）
意圖為自己或第三人不法之所有，以詐術使人將本人或第三人之
物交付者，處 5 年以下有期徒刑、拘役或科或併科 50 萬元以
下罰金。
以前項方法得財產上不法之利益或使第三人得之者，亦同。
前二項之未遂犯罰之。
洗錢防制法第14條
有第二條各款所列洗錢行為者，處 7 年以下有期徒刑，併科新
臺幣 5 百萬元以下罰金。
前項之未遂犯罰之。
前二項情形，不得科以超過其特定犯罪所定最重本刑之刑。

附表：
編號 告訴人 （或被害人） 施用詐術 匯款時間 匯款金額 （新臺幣） 備註 1 戊○○ （被害人） 109年12月5日透過社群軟體抖音及通訊軟體LINE聯繫被害人羅冠倫，佯稱：可以兼職協助代購商品，先依指示匯款至指定帳戶後，商家會將款項匯入被害人之帳戶，被害人可從中賺取差價云云。 109年12月11日中午12時25分許 2萬3,085元  2 丙○○ （告訴人） 109年12月10日致電告訴人丙○○，佯稱：係告訴人姪子，有急事要借錢云云。 109年12月11日中午12時51分許 68萬元 委託江宛芹匯款 
附件二
臺灣新竹地方檢察署檢察官併辦意旨書
                                     110年度偵字第8821號
                                     　　　　　 第8983號
　　被　　　告　丁○○　男　39歲（民國00年0月00日生）
　　　　　　　　　　　　住新竹縣○○鄉○○村0鄰○○000號
　　　　　　　　　　　　（另案在法務部○○○○○○○○附
　　　　　　　　　　　　　設勒戒所觀察勒戒中）
　　　　　　　　　　　　國民身分證統一編號：Z000000000號
上列被告因詐欺等案件，前經本檢察官以110年度偵緝字第585號
、第586號提起公訴，現由貴院以110年度原金訴字第35號（善股
）審理中。本件與前開起訴案件為同一案件，為前案起訴效力所
及，應予併案審理，茲敘述犯罪事實、證據並所犯法條及併案理
由如下：
壹、犯罪事實
一、丁○○明知一般人取得他人金融機構帳戶使用之行徑，常與財
    產犯罪密切相關，且取得他人帳戶之目的在於收取贓款及掩
    飾犯行以規避追查，竟仍意圖使他人逃避刑事追訴及基於幫
    助詐欺之不確定故意，於民國109年12月11日前某時，在位
    於新竹縣竹北市之臺灣銀行竹北分行，當場申辦臺灣銀行帳
    號000-000000000000號帳戶(下稱臺灣銀行帳戶)後，以新臺
    幣（下同）2,500元之代價將臺灣銀行之存摺、金融卡及密
    碼交予真實姓名年籍不詳之詐騙集團成員使用於詐欺取財及
    掩飾不法所得。嗣該詐騙集團成員即共同基於為自己不法所
    有之犯意聯絡，於如附表所示之時間，聯繫如附表所示之人
    ，施用如附表所示之詐術，致如附表所示之人均陷於錯誤，
    而匯款如附表所示之金額至丁○○申辦之臺灣銀行帳戶。嗣如
    附表所示之人發覺有異，報警始悉上情。
二、案經乙○○訴由新竹縣政府警察局橫山分局、甲○○訴由桃園市
    政府警察局桃園分局分別報告偵辦。
貳、證據並所犯法條
一、證據：
(一)被告丁○○於警詢時之供述。
(二)告訴人乙○○於警詢時之指述。
(三)告訴人甲○○於警詢時之指述。
(四)告訴人乙○○提供之臺灣中小企業銀行匯款申請書1紙、通訊
    軟體LINE對話紀錄翻拍照片16張、被告之臺灣銀行帳戶交易
    明細1份、臺灣銀行竹北分行110年5月18日竹北營密字第110
    00021071號函附開戶資料、國民身分證正反面及健保卡翻拍
    照片、交易明細1份、告訴人甲○○提供之通訊軟體LINE對話
    紀錄翻拍照片2張、玉山銀行存摺照片1張。
二、所犯法條：
　　核被告丁○○所為，係違反洗錢防制法第2條第2款而犯同法第
    14條第1項之幫助洗錢及刑法第30條第1項、第339條第1項之
    幫助詐欺取財等罪嫌。被告以一提供金融帳戶之行為，同時
    涉犯上開2罪名，為想像競合犯，請依刑法第55條規定，從
    一重之幫助洗錢罪處斷。
參、併案理由：被告丁○○前因涉犯詐欺等罪嫌，前經本檢察官以
    110年度偵緝字第585號、第586號提起公訴，現經貴院（善
    股）以110年度原金訴字第35號審理中，此有該案起訴書、
    本署全國刑案資料查註記錄表各1份在卷足憑。本件被告所
    涉詐欺等罪嫌，與前開案件為具有想像競合犯之裁判上一罪
    關係，係同一案件，為前開起訴效力所及，應移由貴院併案
    審理。
　　此　致
臺灣新竹地方法院
中　　華　　民　　國　 110　　年　　9 　　月　　25　　日
　　                         檢　察　官　廖  啟  村　
本件正本證明與原本無異
中　　華　　民　　國　 110　  年　 10　   月　   1    日
　　                         書　記　官　陳  德  倫　　
附錄本案所犯法條：
中華民國刑法第30條
（幫助犯及其處罰）
幫助他人實行犯罪行為者，為幫助犯。雖他人不知幫助之情者，
亦同。
幫助犯之處罰，得按正犯之刑減輕之。
中華民國刑法第339條
（普通詐欺罪）
意圖為自己或第三人不法之所有，以詐術使人將本人或第三人之
物交付者，處 5 年以下有期徒刑、拘役或科或併科 50 萬元以
下罰金。
以前項方法得財產上不法之利益或使第三人得之者，亦同。
前二項之未遂犯罰之。
洗錢防制法第2條
本法所稱洗錢，指下列行為：
一、意圖掩飾或隱匿特定犯罪所得來源，或使他人逃避刑事追訴
    ，而移轉或變更特定犯罪所得。
二、掩飾或隱匿特定犯罪所得之本質、來源、去向、所在、所有
    權、處分權或其他權益者。
三、收受、持有或使用他人之特定犯罪所得。
洗錢防制法第14條
有第二條各款所列洗錢行為者，處 7 年以下有期徒刑，併科新
臺幣 5 百萬元以下罰金。
前項之未遂犯罰之。
前二項情形，不得科以超過其特定犯罪所定最重本刑之刑。

附表：
編號 告訴人 施用詐術 匯款時間 匯款金額(新臺幣) 1 乙○○ 於109年12月間透過社群網站FACEBOOK及通訊軟體LINE聯繫乙○○，佯稱：可以透過「澳門新濠娛樂股份有限公司」投注獲利，要依指示匯款至指定帳戶云云。 109年12月11日中午12時39分許 15萬元 2 甲○○ 於109年10月間透過社群網站FACEBOOK及通訊軟體LINE聯繫甲○○，佯稱：可以透過「澳門金碧匯彩娛樂」投資獲利，要依指示匯款至指定帳戶云云。 109年12月11日上午10時10分許 10萬元